臺灣高雄地方法院交通事件裁定       100年度交聲字第2310號
                                   100年度交聲字第2311號
原處分機關  交通部公路總局高雄區監理所
異  議  人  王勇璋
即受處分人
上列異議人即受處分人因違反道路交通管理處罰條例案件，對於
交通部公路總局高雄區監理所於民國100 年10月31日所為之處分
（原處分案號：高監營裁字第裁80-B00000000號、第裁80-B0000
0000號）聲明異議，本院裁定如下：
    主  文
原處分機關民國100 年10月31日高監營裁字第裁80-B00000000號
之處分撤銷。
前項撤銷部分，王勇璋不罰。
其餘異議（高監營裁字第裁80-B00000000號處分部分）駁回。
    理  由
一、原處分意旨略以：異議人即受處分人（下稱異議人）王勇璋
    所有之普通重型機器腳踏車駕駛執照前因違反道路交通管理
    處罰條例第35條第1 項第1 款之規定而吊扣中，依法於吊扣
    期間不得駕車，卻仍於民國100年10月6日15時35分許，騎乘
    車牌號碼091-KFB 號重型機車，因疑似有酒後駕車之行為，
    經高雄市政府警察局鳳山分局成功派出所員警在高雄市○○
    區○○街118 號地下室將之攔停，並欲對異議人進行呼氣酒
    精濃度之測試檢定，然經警多次請異議人配合進行酒測，異
    議人均不配合而拒絕進行呼氣酒精濃度測試，員警遂以其在
    駕照吊扣期間駕車及有拒絕接受酒精濃度測試檢定之違規行
    為製單舉發，異議人於應到案期限內到案，原處分機關經調
    查後，認異議人違規事證明確，依道路交通管理處罰條例第
    35條第4 項、第21條第1 項第5 款、第67條及違反道路交通
    管理事件統一裁罰基準表等規定，就異議人「拒絕接受酒精
    濃度測試檢定」部分裁處罰鍰新臺幣（下同）60,000元，吊
    銷駕駛執照，3 年內不得考領之駕駛執照之處分；就異議人
    「駕駛執照吊照期間駕駛機器腳踏車（即機車）」部分裁處
    罰鍰6,000 元，吊銷駕駛執照，1 年內不得考領駕駛執照等
    語。
二、本件異議意旨略以：警察說他有聞到我身上有酒味，我說我
    是早上喝酒，下午因為車子有問題，所以我要把車子牽去機
    車行修理，後來是因為機車行的老闆不在，所以我又將車子
    牽回來，然後到了地下室入口，因為有坡度，我怕沒有辦法
    控制機車，所以坐在機車上面順著坡度滑下去，我忘記我有
    沒有發動引擎，我雖然有喝酒，但我根本沒有騎機車，我是
    牽著車子到地下室，所以我不想給警察酒測，因為警察要盤
    查我，我沒有帶證件，我說我要回去拿證件給警員，警員就
    說不要。我之前有因為酒駕的問題，被吊扣駕駛執照1 年，
    所以我知道不能酒後駕車，為此聲明不服，請求撤銷原處分
    云云。
三、按汽車駕駛人於駕駛執照吊扣期間駕駛小型車或機器腳踏車
    ，處6,000 元以上12,000元以下罰鍰，並當場禁止其駕駛；
    汽車駕駛人有本條第1 項第5 款之違規行為者，並吊銷其駕
    駛執照，道路交通管理處罰條例第21條第1 項第5 款、第4
    項後段定有明文。次按汽車駕駛人拒絕接受第一項測試之檢
    定者，處60,000元罰鍰，並當場移置保管該汽車及吊銷該駕
    駛執照；如肇事致人重傷或死亡者，吊銷該駕駛執照，並不
    得再考領，道路交通管理處罰條例第35條第4 項亦有規定。
    再按汽車駕駛人曾依道路交通管理處罰條例第35條第4 項前
    段之規定吊銷駕駛執照者，3 年內不得考領駕駛執照；汽車
    駕駛人，曾依本條例其他各條規定吊銷駕駛執照者，1 年內
    不得考領駕駛執照，亦為道路交通管理處罰條例第67條第2
    項、第3 項分別定有明文。又汽車駕駛人有「駕駛執照吊扣
    期間駕駛機器腳踏車」之違規行為，經警製單舉發，而於期
    限內繳納或到案聽候裁決者，處罰鍰6,000 元，並吊銷駕駛
    執照，違反道路交通管理事件統一裁罰基準表亦設有明文。
四、經查：
  (一)拒絕接受酒精濃度測試之檢定部分：
  1.異議人騎乘車牌號碼091-KFB 號重型機車，於上揭時地，因
    疑似有酒後駕車之行為，經警攔查並欲對其施以酒精濃度檢
    測，惟異議人因有不配合而拒絕進行呼氣酒精濃度測試之違
    規行為，警員遂予製單舉發，嗣經原處分機關裁處如上述內
    容之裁罰等情，業據證人即舉發員警薛伊呈於本院100 年12
    月14日調查時述明確（見本院100 年度交聲字第2310號卷第
    22-25 頁），並有高雄市政府警察局高市警交字第B0000000
    0 號舉發違反道路交通管理事件通知單、酒精濃度測試紀錄
    單（拒測）各1 份在卷可稽，固堪認定。
  2.然按汽車駕駛人涉嫌酒後駕車未肇事、拒絕接受酒精濃度檢
    測之情形，警察實施強制作為時應請該汽車駕駛人配合實施
    測試檢定，並向其說明實施酒精濃度測試檢定之程序，倘該
    汽車駕駛人拒絕接受酒精濃度測試檢定，應運用技巧溝通、
    勸導或警告將依據道路交通管理處罰條例第35條第4 項規定
    ，處6 萬元罰鍰、當場移置保管車輛及吊銷其駕駛執照，且
    3 年內不得考領，有內政部警政署95年5 月15日警署交字第
    0950068310號函修正發布之「警察人員對酒後駕車當事人實
    施強制作為應注意事項第2 點」可稽，足見內政部警政署要
    求執行取締酒駕勤務之警員，在汽車駕駛人拒絕酒測之處理
    上，應先告知拒測之所有處罰規定，並於受測人仍拒絕接受
    檢測時，始得依道路交通管理處罰條例第35條第4 項規定製
    單舉發，俾使駕駛人明瞭拒絕接受酒精濃度測試之罰則及後
    果。
  3.本院當庭勘驗本件舉發過程之錄影光碟內容，結果為：「
    00：01：51員警：警方第一次跟你詢問，你是否要進行酒測
              ？
    00：01：54異議人：我順便問你一下，有沒有生理鑑定法？
    00：01：59員警：你如果不正面回答，我就當作你拒絕酒測
                    。
    00：02：02異議人：我可以酒測，但我問你有沒有生理鑑定
                      法？
    00：02：10異議人：先稍等，我酒測一個狀況之下，有沒有
                      生理鑑定法？
    00：02：17員警：你如果不進行，我就當作你不要酒測，就
                    用拒測。
    00：02：32員警：快點‧‧‧不要厚。不要我要用拒測。你
                    自己應該知道拒測是罰最重的。
    00：02：51員警：好我現在第2 次跟你詢問，你是不是要進
                    行酒測？
              員警：你要不要進行酒測？
    00：03：05異議人：你們為什麼不告訴我，我說我可以，問
                      題是說有沒有生理鑑定法？
    00：03：14員警：你先進行酒測完我們再回答。
    00：03：16異議人：那我不願意。
              員警：你不願意厚。
    00：03：58員警：我最後一次機會，我壓下去就是拒絕囉！
    00：04：06員警：我給你最後一次機會，你吹還有機會罰比
                    較少，你如果吹沒有超過就不用罰。可是
                    我如果給你拒測就是罰最高。
    00：04：21異議人：你們有沒有生理鑑定法嘛？
    00：04：24員警：我回答你這個問題之後你就要進行酒測，
                    是不是？
    00：05：03員警：好啦！我告訴你，沒有啦。
              異議人：有。
    00 ：05：08員警：好啦，你認為有，我告訴你沒有。而且
                     我告訴你我是照著所有的法典沒有你說
                     的這個，我很明確的跟你講沒有。你可
                     以去問律師看看有沒有。
    00 ：05：25員警：好了，你可以進行酒測了。我已經回答
                     你問題了，換你了，我已經回答你問題
                     了，快點。
    00 ：05：34異議人：我不‧‧‧（搖搖頭）我不想。因為
                       說我是滑行過去的。
    00：09：33員警：你要不要酒測？畫完了你要不要酒測？
              異 議人：我想請問你，我這樣滑行進去算騎車
              嗎？
    00：09：43員警：待會出來是0039。
    00：11：26異議人看了酒測單後簽名。」等情，有勘驗筆錄
    可憑（見本院100 年度交聲字第2310號卷第25-27 頁），依
    上開勘驗結果可知，異議人一直在問警員有無生理鑑定法，
    過程中警員僅告知拒絕檢測會被最重罰，並未向異議人告知
    拒測將處以6 萬元罰鍰、當場移置保管車輛外，尚須「吊銷
    其駕駛執照，且3 年內不得考領」之拒測處罰結果，難認已
    符合上開內政部警政署所訂定之「警察人員對酒後駕車當事
    人實施強制作為應注意事項」之執行要領規定。
  4.準此，異議人雖有拒絕進行酒精濃度測試之行為明確，然本
    件舉發員警於開立拒測之舉發違規單前，未向異議人善盡告
    知「拒絕接受酒精濃度測試之處罰效果」，該舉發程序實非
    無瑕疵，原處分就此部分遽為上開裁罰，即難認為允當。
  (二)駕駛執照吊扣期間駕駛機器腳踏車部分：
  1.異議人前於98年12月17日因酒後駕車之違規，經原處分機關
    依道路交通管理處罰條例第35條第1 項第1 款之規定，裁處
    吊扣其普通重型機器腳踏車駕駛執照1 年，執行期間自99年
    12月2 日起至100 年12月1 日等情，有交通路公路總局高雄
    區監理所100 年11月16日高監字第1000065660號移送書、99
    年4 月26日高監營裁字第裁80N00000000 號裁決書附卷足佐
    （見本院100 年度交聲字第2310號卷第2 、11頁），復為異
    議人所不爭執，此部分之事實堪可認定。
  2.異議分人確有於上開吊扣駕駛執照期間之100 年10月8 日15
    時35分許，騎乘車牌號碼091-KFB 號重型機車，為警在高雄
    市○○區○○街118 號地下室當場舉發等事實，業據證人即
    舉發警員薛伊呈到庭結證稱：當時我在執行巡邏勤務，我是
    著制服並騎乘警用機車，我巡邏至四維街口，有一個民眾報
    案，他跟我講他們的住宅地下室，有一輛車子沒有懸掛車牌
    ，停放在該棟大樓的地下室入口處的柱子因為地下室有一個
    衡桿擋在前面，我就將警用機車停在旁邊，沿著停車場的滑
    坡徒步走下去，我在地下室的滑坡旁的柱子發現該輛車未懸
    掛車牌的機車，我就用隨身攜帶的警用電腦查詢該車的引擎
    號碼，因為地下室只有我一個人，如果有聲響我會聽到，我
    因為有聽到異議人的機車引擎聲音，我才往上看，我就看到
    異議人他騎著騎車下來，停在我所在位置旁邊的停車格，我
    是親眼看到異議人騎著機車從上面下來等語（見本院100 年
    度交聲字第2310號卷第23-24 頁），矧諸證人薛伊呈與異議
    素無怨隙，復經到庭具結作證，應無甘冒自身觸犯偽證罪之
    風險而設詞攀誣異議人之理；又執行勤務之員警對親睹之違
    規事實製單舉發，就其事實之證明，本為證人，如無具體事
    證足證其有偏頗或失實之虞，已難恣意否定其指證即舉發之
    真正；況其舉發行為兼有公務員基於職務上權力，依法就特
    定之具體事件所為具公法上效果之單方行政行為之性質，基
    於公務員為公法上行為具有公信力之原則，該行政處分當可
    認為真正，其據以依法處分之事實認定亦為真正無誤；況證
    人薛伊呈就當時之舉發狀況，均能清楚且連續證述，內容並
    無前後矛盾之處，且異議人亦不否認：我是坐在機車上面順
    著坡度滑下去至地下室等語（見本院100 年度交聲字第2310
    號卷第27頁）。是以，異議人本件違規事實，既據執勤員警
    高宸毅親睹無誤後始予舉發在案，又無任何證據足資證明員
    警有捏造或誤認事實而違法取締之情事，則員警本其維護交
    通秩序、安全職責所為之舉發，自應受到合法、正確之推定
    。異議人所為辯解，顯係事後卸責之詞，殊無足取。從而，
    異議人確有於吊扣駕駛執照期間之上開時、地，違規駕駛機
    車之事實殆無疑義。
五、綜上所述，原處分機關未予詳查，就異議人拒絕接受酒精濃
    度測試之檢定部分，遽依道路交通管理處罰條例第35條第4
    項之規定，處罰鍰60,000元，吊銷駕駛執照，3 年內不得考
    領駕駛執照之處分，尚有未洽，應由本院撤銷該部分處分，
    並就該部分為異議人不罰之諭知，以資適法；至於異議人有
    駕駛執照吊扣期間駕駛機器腳踏車即機車之違規行為至為明
    確，原處分機關依道路交通管理處罰條例第21條第1 項第5
    款、第4 項（原處分漏引第4 項）、第67條及違反道路交通
    管理事件統一裁罰基準表等規定，裁處異議人罰鍰6,000 元
    ，吊銷駕駛執照，1 年內不得考領駕駛執照之處分，於法核
    無違誤，異議人此部分之異議並無理由，應予駁回。
六、據上論斷，應依道路交通管理處罰條例第87條第2 項，道路
    交通事件處理辦法第18條、第19條前段，裁定如主文。
中    華    民    國  100     年    12    月    23    日
                  交通法庭    法  官    何秀燕
以上正本證明與原本無異。
如不服本裁定，應於收受送達後5 日內向本院提出抗告狀。
中    華    民    國   100    年    12    月    23    日
                              書記官    蔡蓓雅